臺灣高等法院高雄分院刑事判決　　　　　　　　　　九十一年度上訴字第二三號
　　上　訴　人
　　即　被　告　乙○○
　　　　　　　　甲○○
　　右　一　人
　　指定辯護人　本院公設辯護人　李佩娟
右上訴人因傷害案件，不服臺灣屏東地方法院九十年度訴字第八九０號，中華民國九
十年十二月二十七日第一審判決（起訴案號：臺灣屏東地方法院檢察署九十年度偵字
第六四四九、六九八二號）提起上訴，本院判決如左：
    主  文
原判決關於甲○○部分撤銷。
甲○○傷害人之身體，處有期徒刑月，如易科罰金，以佰元折算壹日。緩刑參年
。
其他上訴駁回。乙○○緩刑年。
    事  實
一、乙○○與甲○○原係表兄弟之親戚關係，於民國九十年七月二十七日十三時許，
    在屏東縣來義鄉南和村二五一號甲○○的租屋處所喝酒，嗣兩人因土地上建築房
    屋之問題發生口角糾紛，乙○○乃基於普通傷害之故意，先出手毆打甲○○，並
    將甲○○摔倒在地，旋經權泰山勸阻，並拉開乙○○，欲送乙○○返回住處，然
    乙○○卻仍不肯放手，於欲離開甲○○住屋門口時，又折返與甲○○發生扭打，
    ，致甲○○受有頭部外傷、頭皮撕裂傷、胸部及左髖挫、多處擦傷等傷害。而甲
    ○○則基於普通傷害之故意，於趁權泰山勸阻並拉住乙○○之際，亦出拳反擊，
    並打傷乙○○之左眼，致乙○○受有左眼眼角膜破裂傷害。
二、案經乙○○與甲○○訴由屏東縣警察局潮州分局報請臺灣屏東地方法院檢察署檢
    察官偵查起訴。
    理  由
一、本件訊據被告乙○○對於右揭犯罪事實坦承不諱，甲○○則否認有何右揭傷害犯
    行，並辯稱伊並沒有用拳頭打傷乙○○左眼，伊不知道乙○○的左眼是如何受傷
    云云。經查：被告二人之右揭犯罪事實，業經證人權泰山證述：「當日我原本去
    找甲○○，看到他與乙○○二人在喝酒，後來談到頭目及我與我女友婚姻的問題
    ，不知為何二人就吵起來了，乙○○就先出手打甲○○二個耳光，過了幾分鐘，
    又打甲○○一個耳光，並將他摔倒在地面，使甲○○頭部流血，我就立即將乙○
    ○拉起來，要送乙○○回去，我扶他到門口時，乙○○叫我放開，我一放開，乙
    ○○又跑回去與甲○○扭打在一起，我又拉開他們，過一回乙○○又出手打甲○
    ○，二人又在扭打在一起，我又拉開他們，這時才發現乙○○受傷流血。」、證
    人簡林罔美證稱：「當日我是去找乙○○，在路上看到乙○○與甲○○在吵架，
    權泰山在中間勸架，後就都不見，．．．，我沒有看打架過程。」等語綦詳（見
    偵查卷第六頁、第六頁反面），且經被告乙○○自白在卷。被告甲○○雖否認有
    出拳傷害被告乙○○左眼之犯行，然此事實業經被告乙○○於偵查中指稱：「結
    果甲○○趁權泰山抓住我的時候，出拳打到我的左眼，之後我就被簡林罔美、權
    泰山、甲○○等人一起送去醫院。」（見偵查卷第五頁）等語無誤，並有被告乙
    ○○左眼角膜破裂之高雄醫學院附設中和紀念醫院診字第九－三九九號甲種診斷
    證明書可證，苟被告甲○○未出手攻擊被告乙○○之左眼，則被告乙○○何以左
    眼會受有左眼角膜破裂之傷害，是被告甲○○之上開辯詞應不足採，又被告乙○
    ○係在被權泰山勸阻拉住時，被被告甲○○出拳毆打，則被告甲○○出拳毆打被
    告乙○○左眼時，被告乙○○已經終止其毆打被告甲○○之侵害行為，是被告甲
    ○○於現在不法侵害終了後，再出拳打傷被告乙○○之左眼，顯非正當防衛行為
    ，被告甲○○之傷害犯行應臻明確。此外，被告甲○○所受之傷勢為頭部外傷、
    頭皮撕裂傷、胸部及左髖挫傷、多處擦傷等傷害，有高雄醫學院附設中和紀念醫
    院診字第二三五五號診斷證明書為證。被告乙○○所受之傷勢雖為左眼角膜破裂
    ，並經醫生檢查結果左眼視力全盲，有高雄醫學院附設中和紀念醫院診字第九－
    三九九號甲種診斷證明書可查，然被告乙○○左眼視力早於九十年三月二十二日
    即已無光感（零），此有高雄醫學院附設中和紀念醫院九十一年三月二十二日（
    91）高醫附秘字第０五九九號函覆說明：「乙○○至本院眼科初診日期為七十八
    年八月三日，當時診斷為左眼角膜潰瘍，並曾於七十八年八月八日接受左眼角膜
    移植手術後，門診追蹤，於九十年三月二十二日左眼視力無光感（零）。」可憑
    ，既然被告乙○○左眼之視能早於九十年三月十三日即已達毀敗之程度，則本件
    被告甲○○毆打被告乙○○所造成之左眼角膜破裂之傷害應未導致被告乙○○左
    眼視能毀敗之程度，應係普通傷害無誤。綜上所述，本件事證明確，被告乙○○
    、甲○○上揭犯行應堪認定。
三、核被告乙○○、甲○○互毆成傷之行為，均係犯刑法第二百七十七條第一項之普
    通傷害罪。查被告甲○○毆打被告乙○○，雖致被告乙○○左眼角膜破裂之傷害
    ，然被告乙○○左眼之視能毀敗之事實，並非因被告甲○○之毆打行為所致，已
    如前述，是被告甲○○所為應係犯刑法第二百七十七條第一項之普通傷害罪，公
    訴意旨漏未斟酌此點，而認被告甲○○此部分係犯刑法第二百七十七條第二項後
    段之傷害致重傷害罪，尚有未恰，惟其基本事實同一，本院自應予以審理，並變
    更起訴法條。
四、原審就被告乙○○部分，以事證明確，適用刑法第二百七十七條第一項、第四十
    一條第一項前段，罰金罰鍰提高標準條例第一條第一項前段、第二條，並審酌被
    告乙○○與被告甲○○原係朋友親戚關係，及被告乙○○素行、犯罪動機、目的
    、手段、所生危害、犯後態度等一切情狀，量處有期徒刑四月，並諭知易科罰金
    之折算標準。經核認事用法均無違誤，量刑亦稱允當。被告乙○○上訴意旨以原
    審量刑過重為由提起上訴，指摘原判決不當，為無理由，應予駁回。原審就被告
    甲○○部分，予以論罪科刑，固非無見，惟被告乙○○左眼視能之毀敗，並非導
    因於被告甲○○毆打被告乙○○左眼角膜破裂所致，已如前述，是被告甲○○毆
    打被告乙○○並未發生重傷害之結果，然原審就此部分卻誤認已發生被告乙○○
    左眼視能毀敗之重傷害結果，應有未洽。被告甲○○以被告乙○○左眼全盲之傷
    害並非伊所造成為理由，提起上訴，為有理由，本院應將此部分之原判決予以撤
    銷改判。爰審酌被告甲○○與被告乙○○係表兄弟之親戚關係，被告甲○○係因
    細故與被告乙○○發生口角糾紛，始毆打被告乙○○，其所造成被告乙○○之左
    眼角膜破裂之傷害程度，及被告甲○○犯罪後與被告乙○○達成和解，有屏東縣
    來義鄉調解委員會調解書一紙在卷可稽，且犯後態度良好等情，量處如主文第二
    項所示之刑，並諭知易科罰金之折算標準。又被告乙○○雖曾因違反森林法案件
    ，經臺灣屏東地方法院於七十八年五月三十一日判處有期徒刑六月，罰金一千四
    百元，緩刑三年確定，惟於緩刑期滿，緩刑之宣告未經撤銷，其刑之宣告失其效
    力，應係未曾受有期徒刑以上刑之宣告；另被告甲○○前受有期徒刑以上刑之宣
    告，執行完畢後，五年以內未曾受有期徒刑以上刑之宣告，有台灣高等法院被告
    全國前案紀錄表附卷可查，而被告二人均已於犯罪後達成和解，均表示不願追究
    對方之犯行，有屏東縣來義鄉調解委員會調解書一紙在卷可稽，且均已於審判中
    深表悔意，應已知所警惕，應無再犯之虞，本院認以暫不執行為適當，爰諭知被
    告乙○○、甲○○均緩刑三年。
據上論斷，應依刑事訴訟法第三百六十九條第一項前段、第三百六十八條、第二百九
十九條第一項前段、第三百條，刑法第二百七十七條第一項、第四十一條第一項前段
、第七十四條第一款、第二款，罰金罰鍰提高標準條例第一條前段、第二條，判決如
主文。
本案經檢察官陳新慶到庭執行職務。
中    華    民    國     九十一     年       三       月      二十九    日
                              臺灣高等法院高雄分院刑事第五庭
                                  審判長法官  吳水木
                                        法官  洪慶鐘
                                        法官  趙文淵
右正本證明與原本無異。
乙○○部分不得上訴；甲○○部分檢察官如不服本判決應於收受本判決後十日內向本
院提出上訴書狀，其未敘述上訴理由者，並得於提起上訴後十日內向本院補提理由書
狀（均須按他造當事人之人數附繕本）「切勿逕送上級法院」。
                                      書記官  唐奇燕
中    華    民    國     九十一     年       四       月      三        日
附錄：本判決論罪科刑法條全文
刑法第二百七十七條第一項
傷害人之身體或健康者，處三年以下有期徒刑，拘役或一千元以下罰金。
                                                                        Ｋ
